【裁判字號】    89,交訴,122
【裁判日期】    900403
【裁判案由】    公共危險等
【裁判全文】
臺灣板橋地方法院刑事判決                        八十九年度交訴字第一二二號
    公  訴  人  臺灣板橋地方法院檢察署檢察官
    被      告  乙○○
            （即陳靖育）
右列被告因公共危險等案件，經檢察官提起公訴（八十九年度偵字第一三八七四號）
，本院判決如左：
    主  文
乙○○從事業務之人，因業務上之過失傷害人，處有期徒刑月，如易科罰金以佰
元折算壹日。
被訴肇事逃逸部分無罪。
    事  實
一、乙○○（民國八十九年十二月十四日改名為「陳靖育」）係「長嶸小客車租賃有
    限公司」（下簡稱「長嶸公司」）之廂型小客車司機，為從事駕駛業務之人，其
    於八十九年五月五日上午六時四十五分許，準備將停放在臺北縣三重市○○路○
    段三十四巷口旁路側之長嶸公司所有車號ＡＡ－九三六一號廂型自用小客車，自
    路側向左駛出後迴轉往三重市○○○路方向行駛，前往飯店接送觀光客，本應注
    意起步前應顯示方向燈，注意前後左右有無障礙或車輛行人，並應讓行進中之車
    輛行人優先通行，又汽車迴車前，應暫停並顯示左轉燈光或手勢，看清無來往車
    輛，並注意行人通過，始得迴轉，按其當時情節並無不能注意之情形，竟疏未注
    意，未顯示方向燈並注意往來車輛，即貿然快速自路側向左駛出欲迴轉，適有甲
    ○○騎乘車號ＮＫＺ－五五二號重型機車同向自後駛來，駛至該無號誌之交岔路
    巷口時，亦疏未減速慢行，閃避不及，撞及乙○○駛出之上開廂型車左前側，因
    而人車倒地，致甲○○受有尾椎骨挫傷合併肛門挫傷等傷害。
二、案經甲○○訴由臺北縣警察局三重分局報請臺灣板橋地方法院檢察署檢察官偵查
    起訴。
    理  由
甲、被告被訴過失傷害部分：
一、訊據被告乙○○對於右揭時地過失駕車肇事致告訴人甲○○受有傷害之事實固不
    否認，惟辯稱：告訴人當時車速甚快，亦有過失云云，然查被告右揭犯罪事實，
    業經告訴人甲○○指訴綦詳，核與目擊證人即肇事時騎乘機車尾隨之告訴人友人
    陳建邦於偵查中證述之情節相符，並有道路交通事故調查報告表、車損照片、診
    斷證明書等在卷可資佐證。按汽車起步前應顯示方向燈，注意前後左右有無障礙
    或車輛行人，並應讓行進中之車輛行人優先通行；又汽車迴車前，應暫停並顯示
    左轉燈光或手勢，看清無來往車輛，並注意行人通過，始得迴轉，道路交通安全
    規則第八十九條第一項第六款、第一百零六條第五款分別定有明文，被告領有職
    業駕駛執照，當知之甚明，其應注意能注意而不注意上開規定，以致肇事，被告
    之行為自有過失。況本件經送臺灣省臺北縣區車輛行車事故鑑定委員會鑑定結果
    ，亦認被告迴轉未看清無往來車輛，有該委員會八十九年十一月二十四日北鑑字
    第八九八九○號鑑定意見書在卷可稽，益證被告確有過失。雖告訴人於本件車禍
    之發生亦有疏失，但既由於被告之過失併合而為危害發生之原因，被告之刑責，
    當不能因此相抵而解免，僅可供量刑之斟酌而已。被告過失行為與告訴人等之傷
    害間復具有相當因果關係，事證明確，被告犯行堪以認定。
二、按被告乙○○係長嶸公司廂型小客車司機，係從事駕駛業務之人，其肇事時正欲
    出車前往飯店載送觀光客，業據被告供明在卷。從而，核諸被告係因業務上之過
    失致告訴人受有傷害，其所為應係犯刑法第二百八十四條第二項前段之業務過失
    傷害罪。公訴意旨認被告係犯同法第一項前段之普通過失傷害罪嫌云云，容有未
    洽，惟其起訴之犯罪事實相同，爰依法逕予變更起訴法條。爰審酌被告之素行、
    過失程度、對告訴人所生之危害、肇事後之態度及尚未與告訴人為民事和解賠償
    等一切情狀，量處如主文所示之刑，又刑法第四十一條業於九十年一月十日修正
    公布，於同年月十二日生效，該條第一項修正規定為「犯最重本刑為五年以下有
    期徒刑以下之刑之罪，而受六個月以下有期徒刑或拘役之宣告，因身體、教育、
    職業、家庭之關係或其他正當事由，執行顯有困難者，得以一元以上三元以下折
    算一日，易科罰金。但確因不執行所宣告之刑，難收矯正之效，或難以維持法秩
    序者，不在此限。」，經比較新舊法結果，被告所犯上開之罪，行為後依修正後
    之刑法第四十一條第一項前段規定，並無不利，爰依刑法第二條第一項前段，適
    用修正後刑法第四十一條第一項前段定，就被告上開所量處之刑，併諭知易科罰
    金之折算標準。
乙、被告被訴肇事逃逸部分：
一、公訴意旨略以：被告乙○○駕車肇事後，明知導致告訴人甲○○受有傷害，竟不
    思救助，佯將告訴人送至臺北縣立三重醫院後，即駕車逃逸，因認被告另犯有刑
    法第一百八十五條之四之肇事逃逸罪嫌云云。
二、按刑法第一百八十五條之四之肇事逃逸罪立法意旨，係為維護交通安全，加強救
    護，減少被害人之死傷，促使駕駛人於肇事後，能對被害人即時救護，特增設本
    條處罰規定，足見該條規定主要係在處罰肇事後未於現場即時救護被害人而逃逸
    之遺棄行為。經查，本件被告駕車肇事致告訴人受傷後，固於將告訴人送醫後，
    未留姓名、地址或聯絡電話即駕車先行離去，然被告既於肇事後，即將因此受傷
    之告訴人送醫救護，並未將告訴人遺棄於現場而不顧，其行為即與上開規定處罰
    之肇事逃逸行為有間，要難以該條之罪相繩。況被告於肇事當日將告訴人送醫離
    去後，亦曾委請其同事黃俊賢前往醫院探視告訴人受傷情形，惟未遇告訴人等情
    ，亦經證人黃俊賢於本院八十九年十二月十四日調查時結證屬實，由此益難遽認
    被告有肇事逃逸之犯行，此外復查無其他積極證據足認被告確有肇事逃逸之犯行
    ，是本件此部分不能證明被告犯罪，自應另為無罪判決之諭知。
據上論斷，應依刑事訴訟法第二百九十九條第一項前段、第三百條、第三百零一條第
一項，刑法第二條第一項前段、第二百八十四條第二項前段、第四十一條第一項前段
，罰金罰鍰提高標準條例第一條前段、第二項，判決如主文。
本案經檢察官高智美到庭執行職務
中      華      民      國    九十      年      四      月      三      日
                                    臺灣板橋地方法院交通法庭
                                        法  官  彭  全  曄
右正本證明與原本無異
如不服本判決應於送達後十日內向本院提出上訴狀
                                        書記官  梁  宜  庭
中      華      民      國    九十      年      四      月     十三     日
附錄本案論罪科刑法條全文：
刑法第二百八十四條
因過失傷害人者，處六月以下有期徒刑、拘役或五百元以下罰金。致重傷者，處一年
以下有期徒刑、拘役或五百元下罰金。
從事業務之人，因業務上之過失傷害人者，處一年以下有期徒刑、拘役或一千元以下
罰金。致重傷者，處三年以下有期徒刑、拘役或二千元以下罰金。


司法院資訊處製作；財團法人民間司法改革基金會備份。
